【裁判字號】    98,易,3411
【裁判日期】    990330
【裁判案由】    毒品危害防制條例
【裁判全文】
臺灣臺北地方法院刑事判決              98年度易字第3411號
公  訴  人  臺灣臺北地方法院檢察署檢察官
被      告  甲○○
上列被告因毒品危害防制條例案件，經檢察官聲請簡易判決處刑
（98年度毒偵字第2352號），本院認不宜以簡易判決處刑，改依
通常程序審理，因被告於本院準備程序進行中，就被訴事實為有
罪之陳述，經本院告知簡式審判程序意旨，並聽取公訴人及被告
之意見後，本院裁定依簡式審判程序審理，判決如下：
    主  文
甲○○施用第二級毒品，處有期徒刑伍月，如易科罰金，以新臺
幣壹仟元折算壹日。
    事  實
一、甲○○前於民國89年間因施用毒品案件，經臺灣士林地方法
    院以89年度毒聲字第1737號裁定令入觀察勒戒處所施以觀察
    勒戒，於89年9月25日因無繼續施用毒品傾向而執行完畢釋
    放，並於同日經臺灣士林地方法院檢察署檢察官以89年度毒
    偵字2173號為不起訴處分確定；然被告復於前開觀察勒戒執
    行完畢5年內之94年4月至同年8月間，再因施用第一、二級
    毒品案件，經本院以95年度訴字第241號判決判處有期徒刑4
    月、6月，並定應執行有期徒刑9月確定；又因違反著作權法
    、公共危險等案件，經臺灣臺中地方法院以95年度訴字第
    1285號分別判處有期徒刑1年2月、2年6月，並定應執行有期
    徒刑3年6月確定，嗣與前開毒品案件合併定應執行刑為有期
    徒刑4年3月，再經臺灣臺中地方法院以96年度聲減字第2429
    號裁定減刑為應執行有期徒刑3年4月確定，於97年7月10日
    假釋出監（原縮刑期滿日為98年6月15日，不構成累犯）。
    詎其猶不知悔改，於假釋期間內之98年6月12日10時50分許
    採尿時回溯96小時內某日時，在臺北市某處朋友家中，以將
    甲基安非他命置於吸食器內燒烤吸食其煙霧之方式，施用第
    二級毒品甲基安非他命1次。嗣於98年6月12日10時50分許，
    至臺灣臺北地方法院檢察署觀護人室接受尿液檢驗，鑑驗結
    果呈安非他命、甲基安非他命陽性反應，始知上情。
二、案經臺灣臺北地方法院檢察署檢察官偵查後聲請簡易判決處
    刑。
    理  由
一、上揭事實，業據被告甲○○於本院審理中坦承不諱（見本院
    卷99年3月16日準備程序筆錄、審判筆錄），而被告於98年6
    月12日採集之尿液經送檢驗後，呈安非他命、甲基安非他命
    陽性反應，此有台灣尖端先進生技醫藥股份有限公司98年6
    月19日濫用藥物檢驗報告、臺灣臺北地方法院檢察署施用毒
    品犯受保護管束人尿液檢體監管紀錄表（第一聯）、（第三
    聯）及「採尿人員應依下列程序採集受驗者之尿液」程序確
    認單各1紙在卷可稽（見98年度毒偵字第2352號卷第3至6頁
    ），足證被告上開自白與事實相符，堪以採信。又毒品危害
    防制條例於92年7月9日修正公布，自93年1月9日施行，其中
    第20條、第23條將施用毒品之刑事處遇程序，區分為「初犯
    」及「5年內再犯」、「5年後再犯」。依其立法理由之說明
    ：「初犯」，經觀察、勒戒或強制戒治後，應為不起訴處分
    或不付審理之裁定；經觀察、勒戒或強制戒治執行完畢釋放
    後，「5年內再犯」者，因其再犯率甚高，原實施之觀察、
    勒戒及強制戒治既已無法收其實效，爰依法追訴或裁定交付
    審理。至於經觀察、勒戒或強制戒治執行完畢釋放後，「5
    年後再犯」者，前所實施之觀察、勒戒或強制戒治已足以遮
    斷其施用毒品之毒癮，為期自新及協助其斷除毒癮，仍適用
    「初犯」規定，先經觀察、勒戒或強制戒治之程序。從而依
    修正後之規定，僅限於「初犯」及「5年後再犯」二種情形
    ，始應先經觀察、勒戒或強制戒治程序。倘被告於5年內已
    再犯，並經依法再為保安處分或追訴處罰，縱其第3次（或
    第3次以上）再度施用毒品之時間，在初犯經觀察、勒戒或
    強制戒治執行完畢釋放5年以後，已不合於「5年後再犯」之
    規定，且因已於「5年內再犯」，顯見其再犯率甚高，原實
    施觀察、勒戒或強制戒治，已無法收其實效，即應依該條例
    第10條處罰（最高法院95年度第7次刑事庭會議決議意旨、
    最高法院98年台非字第286判決及98年台非字第264號判決參
    照）。查被告前於89年間因施用毒品案件，經臺灣士林地方
    法院以89年度毒聲字第1737號裁定令入觀察勒戒處所施以觀
    察勒戒，於89年9月25日因無繼續施用毒品傾向而執行完畢
    釋放，並於同日經臺灣士林地方法院檢察署檢察官以89年度
    毒偵字2173號為不起訴處分確定；然被告復於前開觀察勒戒
    執行完畢5年內之94年4月至同年8月間，再因施用第一、二
    級毒品案件，經本院以95年度訴字第241號判決判處有期徒
    刑4月、6月，並定應執行有期徒刑9月確定等情，有臺灣高
    等法院被告前案紀錄表一份附卷可稽，是被告於初犯經觀察
    勒戒執行完畢釋放5年內曾再犯上開施用毒品案件，揆諸前
    揭說明，被告本件施用毒品犯行非屬「初犯」及「5年後再
    犯」之情形，仍應逕行追訴處罰。綜上所述，本件事證明確
    ，被告犯行洵堪認定，應依法論科。
二、按甲基安非他命為毒品危害防制條例第2條第2項第2款明定
    之第二級毒品。核被告所為，係犯毒品危害防制條例第10條
    第2項之施用第二級毒品罪。被告施用第二級毒品甲基安非
    他命前持有第二級毒品安非他命之低度行為，應為施用之高
    度行為所吸收，不另論罪。復按受徒刑之執行完畢，或一部
    之執行而赦免後，5年以內故意再犯有期徒刑以上之罪者，
    為累犯，加重本刑至2分之1，刑法第47條第1項定有明文。
    又被告犯應併合處罰之數罪，經法院分別判處有期徒刑確定
    ，並依檢察官之聲請，以裁定定其數罪之應執行刑確定，該
    數罪是否執行完畢，係以所定之刑是否全部執行完畢為斷。
    其在未裁定前已先執行之有期徒刑之罪，因嗣後合併他罪定
    應執行刑之結果，檢察官所換發之執行指揮書，係執行應執
    行刑，其前已執行之有期徒刑部分，僅應予扣除，不能認為
    已執行完畢（最高法院88年度台非字第285號、94年度台非
    字第249號判決意旨可資參照）。查被告前雖因施用第一、
    二級毒品案件，經本院以95年度訴字第241號判決判處有期
    徒刑4月、6月，並定應執行有期徒刑9月確定，原指揮書執
    畢日期為96年7月26日等情，有臺灣高等法院被告前案紀錄
    表一份在卷可稽，惟被告另因違反著作權法、公共危險等案
    件，經臺灣臺中地方法院以95年度訴字第1285號分別判處有
    期徒刑1年2月、2年6月，嗣與前開毒品案件合併定應執行刑
    為有期徒刑4年3月，再經臺灣臺中地方法院以96年度聲減字
    第2429號裁定減刑為應執行有期徒刑3年4月確定，於97年7
    月10日假釋出監，原縮刑期滿日為98年6月15日，有上開前
    案紀錄表可憑，揆諸上開說明，自不能認為被告上揭施用第
    一、二級毒品案件於已於96年7月26日執行完畢，是被告於
    假釋期間再犯本案，尚不構成累犯，檢察官聲請簡易判決處
    書認本件被告應論以累犯，容屬誤會。爰審酌被告前因施用
    毒品，歷經觀察、勒戒後與有期徒刑之執行後仍未能戒絕毒
    癮，復繼續沾染毒品惡習，再犯本件施用毒品罪，並參酌其
    施用第二級毒品行為對於自身危害程度非輕，且對社會風氣
    、治安亦有潛在之相當危害，惟其本質仍屬自殘行為，反社
    會性之程度較低，暨其素行、犯罪之動機、目的、手段，暨
    犯後坦承犯行之態度等一切情狀，量處如主文所示之刑，並
    諭知易科罰金之折算標準。
據上論斷，應依刑事訴訟法第452條、第273條之1第1項、第299
條第1項前段，毒品危害防制條例第10條第2項，刑法第11條前段
、第41條第1項前段，判決如主文。
本案經檢察官林怡君到庭執行職務
中    華    民    國    99    年    3     月    30    日
                  刑事第五庭  法  官  李宜娟
上正本證明與原本無異。
如不服本判決應於收受送達後10日內向本院提出上訴書狀，並應
敘述具體理由；其未敘述上訴理由者，應於上訴期間屆滿後20日
內向本院補提理由書（均須按他造當事人之人數附繕本）「切勿
逕送上級法院」。
                              書記官  張華瓊
中    華    民    國    99    年    3     月    31    日
附錄本案論罪科刑法條全文：
毒品危害防制條例第10條
施用第一級毒品者，處6月以上5年以下有期徒刑。
施用第二級毒品者，處3年以下有期徒刑。

司法院資訊處製作；財團法人民間司法改革基金會備份。
